臺灣新北地方法院刑事判決　　　　　　　110年度訴字第248號
公　訴　人　臺灣新北地方檢察署檢察官
被　　　告　陳德旺



上列被告因傷害等案件，經檢察官提起公訴（109 年度偵字第38
052 號），本院判決如下：
    主  文
陳德旺犯強制罪，處拘役肆拾日，如易科罰金，以新臺幣壹仟元
折算壹日。又犯傷害罪，處拘役肆拾日，如易科罰金，以新臺幣
壹仟元折算壹日。應執行拘役陸拾日，如易科罰金，以新臺幣壹
仟元折算壹日。
    事  實
一、陳德旺於民國109 年8 月18日11時58分許，騎乘車牌號碼00
    0-000 號普通重型機車，行經新北市新莊區堤外便道10公里
    處時，因認白雲所騎乘車牌號碼000-0000號普通重型機車故
    意超車，竟基於妨害他人行使權利之強制犯意，沿路追趕白
    雲，並對白雲按喇叭、逼車及伸出右腿欲踢踹白雲上開機車
    ，以此強暴方式影響白雲行車方向，而妨害白雲騎車行駛於
    道路之權利。待白雲因紅燈停下機車後，陳德旺又基於傷害
    他人身體之犯意，徒手毆打白雲配戴安全帽之頭部1 下，致
    白雲之安全帽碰撞臉部，因而受有左臉挫傷之傷害。嗣經白
    雲報警處理，始悉上情。
二、案經白雲訴由新北市政府警察局新莊分局報告臺灣新北地方
    檢察署檢察官偵查起訴。
    理  由
一、證據能力：
(一)按被告以外之人於審判外之陳述，雖不符合刑事訴訟法第15
    9 條之1 至第159 條之4 之規定，而經當事人於審判程序同
    意作為證據，法院審酌該言詞陳述或書面陳述作成時之情況
    ，認為適當者，亦得為證據，刑事訴訟法第159 條之5 第1 
    項定有明文。本案認定事實所引用卷內被告陳德旺以外之人
    於審判外之陳述，雖屬傳聞證據，惟檢察官、被告於本院準
    備程序時均表示同意作為證據方法而不予爭執，於辯論終結
    前亦未對該等證據之證據能力聲明異議，本院復審酌上開證
    據資料製作時之情況，尚無違法不當及證明力明顯過低之瑕
    疵，與本案待證事實復具有相當關連性，以之作為證據應屬
    適當，依上開規定，認前揭證據資料均得為證據，有證據能
    力。
(二)至本件其餘非供述證據部分，無傳聞法則之適用，且無事證
    足認係實施刑事訴訟程序之公務員因違背法定程序而取得，
    與本案待證事實復具有自然之關連性，復經本院依法踐行調
    查程序，皆應有證據能力。
二、認定事實所憑之證據及得心證之理由：
    訊據被告固坦承其於上開時、地，確有與告訴人白雲因行車
    糾紛有所爭執之事實，惟矢口否認有何強制及傷害犯行，辯
    稱：伊係因告訴人先行超車，伊才追上去要理論，有按喇叭
    ，但並沒有逼車或腳踹告訴人機車，告訴人停下後，伊只有
    摸告訴人安全帽，並沒有出手毆打云云。經查：
(一)被告於109 年8 月18日11時58分許，騎乘車牌號碼000-000 
    號普通重型機車，行經新北市新莊區堤外便道10公里處時，
    因認告訴人所騎乘車牌號碼000-0000號普通重型機車故意超
    車，遂沿路追趕並按鳴喇叭，待告訴人停等紅燈後，被告手
    部有碰觸到告訴人配戴之安全帽1下，嗣後告訴人至醫院就
    診，受有左臉挫傷之傷害乙節，業據證人即告訴人於警詢、
    偵查及本院審理時具結指證明確（見臺灣新北地方檢察署10
    9 年度偵字第38052 號卷【下稱偵卷】第6 頁至第7 頁、第
    26頁背面至第27頁、本院110 年度訴字第248 號卷【下稱本
    院卷】第120 頁至第129 頁），且為被告於警詢、偵查及本
    院準備程序暨審理中所不爭執（偵卷第4 頁至第5 頁、第27
    頁、本院卷第38頁至第39頁、第140 頁），並有車牌號碼00
    0-000 號普通重型機車車籍資料、臺北市立聯合醫院109 年
    11月12日北市醫興字第10936497500 號函暨函附急診病歷、
    急診醫囑單、傷勢照片、該院中興院區驗傷診斷證明書、在
    場目擊證人楊燦銓提供之行車紀錄器影片翻拍照片各1 份附
    卷可稽（偵卷第11頁至第13頁、第20頁至第23頁），足認被
    告此部分具任意性且不利於己之自白，與前揭事證彰顯之事
    實相符，應堪採信屬實。
(二)被告雖否認犯行，惟經檢察官勘驗上開行車紀錄器影片，被
    告騎乘機車在告訴人騎乘機車之左邊，被告嗣騎乘機車往右
    方、告訴人機車處逼車；被告騎乘機車沿路追趕告訴人機車
    ，二機車在紅燈前停下等情，有檢察官勘驗筆錄可憑（偵卷
    第29頁）；再由本院經檢察官及被告同意，於準備程序當庭
    勘驗上開影片，勘驗結果略以（左列數字為影片顯示時間）
    ：
    11：57：48  身穿藍色上衣之告訴人出現於畫面左側。
    11：57：55  身穿卡其色上衣、及膝短褲之被告出現於畫面
                、和告訴人同向。
    11：57：59  被告自原本行駛之內線切向外線，直追告訴人
                。
    11：58：12  被告追上告訴人。
    11：58：19  被告持續在告訴人車前、車後，並沿路靠近告
                訴人。
    11：58：48  被告、告訴人並排停等紅燈，被告欲找告訴人
                理論。（以下影像結束）
    綜上影片勘驗結果觀之，被告確有持續追趕告訴人機車之情
    無訛。
(三)證人即告訴人指證部分：
  1.證人即告訴人於警詢時證稱：對方當時把我沿路逼車，不斷
    伸出右腳踢我車身，直到後來被他逼車逼到新莊區堤外便道
    10 K處我才被他攔下；後來就朝我左臉揮手攻擊；他行進間
    不斷朝我追過來並靠近，後來就伸出右腿踢打我車身，他揮
    出右手攻擊我的頭部，打到我的左臉頰等語（偵卷第6 頁背
    面）；於偵查中則證稱：被告一直追伊、逼車，遇到紅燈停
    下時，打伊安全帽左邊；被告一直逼伊停下來，讓伊不能騎
    走等語（偵卷第26頁背面）。
  2.嗣於本院審理時具結證稱：「（檢察官問：妳在行車過程之
    間，有無受到阻礙？）後面他一直追我，要逼我停下來。（
    檢察官問：妳如何得知後面有人追妳？）那時騎到我旁邊，
    就開始罵，逼我停下來。（檢察官問：在碰到紅燈停止之前
    ，他有無試圖要靠近妳的車子？）他一路逼我的車，要逼我
    停下來。（檢察官問：妳所謂『逼妳的車』，是如何逼？）
    我騎這邊，他就一直騎過來，要讓我停下來。（檢察官問：
    妳所謂『逼車』的意思是妳騎直行車，逼妳車的人一直往妳
    右手邊靠？）對，他一直叫我停下來，車子一直靠近我的車
    子，還伸腿來踢我的車，只是沒有被他踢到而已。（檢察官
    問：他還企圖用腳踹妳的摩托車，是否如此？）沒錯。（檢
    察官問：妳當時後來到何處才停止？）前面紅燈，沒有辦法
    不停，一定要停。（檢察官問：被告跟妳說什麼？）他就罵
    我，手就打過來打到我安全帽上。（檢察官問：他打妳安全
    帽哪裡？）他就敲過來我頭上，因為我戴著安全帽就打在安
    全帽上。（檢察官問：妳覺得是用敲的還是用拍的？力道如
    何？）打上來我也沒有注意，因為當時太突然了，沒辦法看
    他是怎麼打的。（檢察官問：妳覺得很不舒服嗎？當下感覺
    如何？）一下子敲下去，就覺得有嗡一下。（檢察官問：妳
    覺得他力道蠻大的？）我沒有注意力道，因為發生太突然了
    我也沒反應過來。（檢察官問：妳當時有無受傷？）安全帽
    有敲到我臉。（檢察官問：是被告用拍或碰觸妳的安全帽時
    ？）有，有撞到我臉頰。（檢察官問：什麼地方撞到妳臉頰
    ？）安全帽，可能他打過來時安全帽剛好碰到我臉頰。（審
    判長問：妳方才說被告在轉彎之後有沿路往妳車身靠，他是
    騎在妳的左邊？）對。（審判長問：往妳車身靠的意思是他
    車頭會故意往妳的車身撇嗎？）對，他就是要逼我停下來。
    （審判長問：妳有因此而必須要把車子稍微再往更右邊靠嗎
    ？）我肯定要往旁邊靠，不然就被他踢到了，他還伸腿踢我
    。（審判長問：妳有無印象在妳被他逼的過程中，他離妳最
    近時可以近到什麼程度？）龍頭跟龍頭快接在一起。（審判
    長問：在這過程中，妳是否無法自由地變換車道或左轉？）
    對，他就在我旁邊，我如果還要動的話就出問題了，我就往
    旁邊挪，盡量不被他擦到。（審判長問：他伸腳出來踢妳時
    ，是他在妳左邊的時候嗎？）對。（審判長問：他腳伸出來
    ，大約離妳車子多遠？）我沒辦法說具體差多少，就在旁邊
    ，只是差一點，沒踢到。（審判長問：若踢到的話會踢到妳
    車身哪裡？）我坐的旁邊，車子的旁側。（審判長問：妳方
    才說妳後來停下來是因為遇到紅燈？）對。（審判長問：【
    提示案發時照片】這是紅綠燈停下來的位置，請妳用照片回
    想一下，當時停下來，他有沒有因此阻擋妳，讓妳不能騎走
    ？）有，他就跑過來了，他停下來就開始一邊罵，一邊手就
    過來了。」等語（本院卷第120 頁至第129 頁）。
  3.經核證人即告訴人前開警詢、偵查及本院審理時之證述內容
    ，前後內容均互核相符，並無明顯矛盾、出入之處，且就被
    告確有以按鳴喇叭、靠近逼車、試圖以腳踹告訴人機車方式
    以影響告訴人行向，並徒手毆打告訴人配戴安全帽之頭部等
    行為指訴綦詳，且與前揭影片勘驗結果尚無明顯出入，其指
    訴內容已非全然無稽。
(四)證人楊燦銓證述部分：
  1.質諸證人楊燦銓先於警詢時證稱：伊當時看到兩臺機車行駛
    中，男方一直要踢倒女方的機車（大約3 至4 次），到10K 
    處停紅燈時，伊看到男方對女方頭部揍了一拳，伊就下車制
    止等語（偵卷第8 頁背面）；於偵查中具結證稱：被告有逼
    車，停紅燈後就把告訴人攔下，被告打告訴人頭部，那時告
    訴人戴安全帽，被告在打告訴人前就沿路想踢告訴人機車，
    到紅燈前就對罵、毆打告訴人等語（偵卷第26頁及背面）。
  2.於本院審理時具結證稱：「（檢察官問：你看到這兩輛摩托
    車發生何事？）男方在左邊，女方在右邊外車道，男方在行
    進中沿途一直踢著女方的摩托車。（檢察官問：你有無看到
    男方的車子一直企圖要貼著女方的車子？）是。（檢察官問
    ：貼的距離差不多有多近？）一個人身，手沒有張開。（檢
    察官問：女方摩托車在右側，你覺得她的行向是否有被男方
    阻擋？男方一直往右靠要踢女方，女方往左靠的機率就比較
    難？依你在後面看的角度，你覺得女方有沒有被男方一直往
    旁邊逼過去？）我認為一直往路邊逼過去。（檢察官問：後
    來他們兩方是在何處停止？）紅綠燈。（檢察官問：停止之
    後又發生何事？）男方直接用拳頭打女方。（被告問：我真
    的有用拳頭打她嗎？）有。（被告問：我當時是不是用手摸
    的而已？）我看他用拳頭打。（受命法官問：你本來是否認
    識在庭告訴人？）不認識。（受命法官問：你當時說有看到
    被告用拳頭打告訴人，被告他打幾下？）一、兩下。（審判
    長問：兩下都有打到告訴人的安全帽？）是，我看他的動作
    是一、兩下，但最起碼有打到一下以上。」等語（本院卷第
    130 頁至第136 頁）。
  3.是依證人楊燦銓前開證述內容，不僅前後一致，且與上揭證
    人即告訴人證述之情節、影片勘驗結果互核相符，佐以證人
    楊燦銓與告訴人於本案前互不相識，與被告亦無宿怨或嫌隙
    ，其證述內容應堪以採信，已足認被告確有按鳴喇叭、逼車
    、試圖以腳踹告訴人機車，以此強暴方式改變告訴人行向，
    而妨害告訴人騎車行駛於道路之權利，嗣後並徒手毆打告訴
    人等行為。
(五)此外，告訴人之傷勢為左臉挫傷，與其前述所稱係遭被告徒
    手毆打配戴安全帽之頭部，導致安全帽撞擊臉頰受傷乙節相
    符，且依臺北市立聯合醫院驗傷診斷證明書及109 年11月12
    日北市醫興字第10936497500 號函暨函附急診病歷、急診醫
    囑單、傷勢照片可知，告訴人係於案發當日18時12分許至該
    院驗傷，尚無不必要之時間拖延，且經驗傷醫事人員有實際
    檢視傷勢並拍攝照片，有前揭文件可憑（偵卷第11頁及背面
    、第20頁至第23頁），則其傷勢與本件被告行為間具有因果
    關係，堪以認定。從而，本件被告對告訴人有前揭強制及傷
    害行為，致告訴人受有上開傷勢無訛。
(六)被告雖以前詞置辯，惟觀諸被告於警詢時自承：我有按喇叭
    叫她停下，我逼她車是因為我要叫她停下，我有逼車將她攔
    下，我有推她安全帽一下等語（偵卷第4 頁背面至第5 頁）
    ，於偵查中則自承：我是要讓告訴人停下等語（偵卷第27頁
    ）；於本院準備程序陳稱：伊有按喇叭，追車是要跟告訴人
    說告訴人害伊手扭到等語（本院卷第38頁），足認其已坦承
    有按鳴喇叭、逼車等行為，且主觀上確有欲使告訴人停駛，
    而影響其行向之意圖甚明。況被告先於警詢時辯稱：我騎車
    伸腳的行為是要活動筋骨，我只是推她頭部安全帽的位子云
    云（偵卷第4 頁背面）；嗣於偵查中改稱：我是摸她安全帽
    ，我沒有推她，我不可能打告訴人的臉云云（偵卷第27頁）
    ；於本院準備程序則辯稱：伊沒有伸出右腳，有摸告訴人安
    全帽云云（本院卷第38頁）；於審理時稱：伊緊張時腳會抽
    筋云云（本院卷第130 頁），其言詞明顯前後反覆，先坦承
    有推告訴人安全帽之行為後又否認，先坦承有出腳之行為後
    亦否認，嗣又改稱係因抽筋所致，益徵其所辯均係臨訟卸責
    之詞，難堪採信。從而，被告上開所辯，核與前揭事證所彰
    顯之事實不符，尚難遽憑為有利被告事實之認定。
(七)綜上所述，被告上開強制及傷害犯行事證明確，堪以認定，
    應依法論科。
三、論罪：
(一)核被告所為，係犯刑法第304 條第1 項之強制罪及同法第27
    7條第1項之傷害罪。其先後按鳴喇叭、逼車及試圖以腳踹告
    訴人機車等舉止，主觀上均基於強制之犯意，以數個舉動接
    續進行，而侵害相同法益，在時間、空間上有密切關係，依
    一般社會健全觀念，難以強行分開，在刑法評價上，應視為
    數個舉動之接續實行而評價為一強制行為。又被告所犯強制
    及傷害犯行間，犯意各別，行為互殊，應予分論併罰。
(二)爰以行為人之責任為基礎，審酌被告與告訴人並無怨隙，且
    被告為成年人，理應知悉於現代法治社會中，任何糾紛均應
    循理性、和平之手段與態度解決，僅因與告訴人有行車糾紛
    ，竟罔顧告訴人有安全行駛道路之權利，而以上開強暴方式
    ，影響告訴人行向，無視社會法秩序之規範，且造成告訴人
    行車安全之風險，並因此毆打告訴人，造成告訴人受有前述
    之傷害，顯然欠缺尊重他人身體法益之法治觀念，所為實非
    可取，行為應予以非難，且始終未能坦認犯行，雖曾遞狀予
    本院審查庭表示對事故深深的後悔，想尋求和解，希望法院
    安排給予和解的機會，伊會虛心的去尋求對方的諒解等語，
    惟嗣經本院安排調解，被告又未到場等情，有其陳述書、本
    院調解事件報告書可憑（見本院110 年度審訴字第43號卷第
    65頁、第73頁），迄今未與告訴人達成和解、賠償告訴人損
    害以獲得告訴人之諒解，於犯後態度無從為其有利之考量，
    兼衡其犯罪之動機、目的、手段、告訴人受傷之程度、犯罪
    前科素行紀錄，及被告為高中畢業之智識程度，自陳在山上
    種菜、先前在學校做木匠、已婚無小孩、目前與配偶同住，
    暨其家庭經濟狀況為勉持等一切情狀（參見本院卷第140 頁
    審理筆錄、第77頁被告戶政資料查詢結果、偵卷第4 頁警詢
    筆錄所載受詢問人資料欄），復參考檢察官求刑之意見，量
    處如主文所示之刑，並諭知易科罰金之折算標準，以示懲儆
    。至檢察官就傷害部分雖具體求處拘役20日，惟衡諸被告行
    為及告訴人受傷之程度暨前開量刑因素，認檢察官此部分求
    刑尚屬過輕，併此敘明。
(三)按數罪併罰之定應執行刑，係出於刑罰經濟與責罰相當之考
    量，並非予以犯罪行為人或受刑人不當之利益，為一種特別
    的量刑過程，相較於刑法第57條所定科刑時應審酌之事項，
    係對一般犯罪行為之裁量。而定應執行刑之宣告，乃對犯罪
    行為人本身及所犯各罪之總檢視，除應考量行為人所犯數罪
    反應出之人格特性，並應權衡審酌行為人之責任與整體刑法
    目的及相關刑事政策，在量刑權之法律拘束性原則下，依刑
    法第51條第5 款規定，採限制加重原則，資為量刑自由裁量
    權之外部界限，並應受法秩序理念規範之比例原則、平等原
    則、責罰相當原則、重複評價禁止原則等自由裁量權之內部
    抽象價值要求界限之支配，以使輕重得宜，罰當其責，俾符
    合法律授與裁量權之目的，以區別數罪併罰與單純數罪之不
    同，兼顧刑罰衡平原則。故定應執行刑時，除仍應就各別刑
    罰規範之目的、輕重罪間體系之平衡、整體犯罪非難評價，
    為綜合判斷外，尤須參酌上開實現刑罰公平性，以杜絕僥倖
    、減少犯罪之立法意旨，為妥適之裁量。本院衡酌被告前開
    強制及傷害犯行，係同一日所實施對同一告訴人行之，間隔
    期間甚近，行為態樣、手段有異，然動機相同，責任非難重
    複之程度較高，如以實質累加之方式定應執行刑，處罰之刑
    度恐將超過其行為之不法內涵與罪責程度，爰基於罪責相當
    之要求，於刑法第51條第5 款所定之外部性界限內，綜合評
    價各罪類型、關係、法益侵害之整體效果，考量犯罪人個人
    特質，及以比例原則、平等原則、責罰相當原則、重複評價
    禁止原則為內涵之內部性界限，為適度反應被告整體犯罪行
    為之不法與罪責程度及對其施以矯正之必要性，定其應執行
    刑及諭知易科罰金之折算標準如主文所示。
據上論斷，應依刑事訴訟法第299 條第1 項前段（依刑事判決精
簡原則，僅記載程序法條文），判決如主文。
本案經檢察官黃彥琿、張維貞偵查起訴，由檢察官吳宗光到庭執
行公訴。
中    華    民    國   110    年    10    月    26    日
                  刑事第十三庭  審判長法  官  陳昭筠
                                      法  官  陳幽蘭
                                      法  官  林建良   
上列正本證明與原本無異。
如不服本判決，應於判決送達後20日內敘明上訴理由，向本院提
出上訴狀 (應附繕本) ，上訴於臺灣高等法院。其未敘述上訴理
由者，應於上訴期間屆滿後20日內向本院補提理由書「切勿逕送
上級法院」。
                                      書記官  陳昇宏
中    華    民    國   110    年    10    月    28    日
附錄本案論罪科刑法條全文： 
中華民國刑法第277條
傷害人之身體或健康者，處 5 年以下有期徒刑、拘役或 50 萬
元以下罰金。
犯前項之罪，因而致人於死者，處無期徒刑或 7 年以上有期徒
刑；致重傷者，處 3 年以上 10 年以下有期徒刑。
 
中華民國刑法第304條
以強暴、脅迫使人行無義務之事或妨害人行使權利者，處 3 年
以下有期徒刑、拘役或 9 千元以下罰金。
前項之未遂犯罰之。